臺灣高等法院臺中分院民事判決
111年度上易字第14號

上訴人即附  
帶被上訴人  傑浩機械股份有限公司

法定代理人  廖大和  
訴訟代理人  張績寶律師
複  代理人  楊孝文律師
複  代理人  王妤文律師
被上訴人即
附帶上訴人  祥湛國際有限公司

法定代理人  李英峯  
訴訟代理人  傅文民律師
上列當事人間返還木模具事件，上訴人對於中華民國110年10月2
8日臺灣臺中地方法院109年度訴字第3552號第一審判決提起上訴
，被上訴人提起附帶上訴，本院於中華民國111年4月27日言詞辯
論終結，判決如下：
    主  文
上訴及附帶上訴均駁回。
第二審訴訟費用關於上訴部分，由上訴人負擔；附帶上訴部分，
由被上訴人負擔。
    事實及理由
壹、程序方面： 
    被上訴人於言詞辯論終結前，得為附帶上訴，不受上訴期間
    之限制，此觀民事訴訟法第460條第1、2項規定自明。本件
    上訴人即附帶被上訴人（下稱上訴人）提起上訴後，被上訴
    人即附帶上訴人（下稱被上訴人）於本院言詞辯論終結前之
    民國111年2月22日提起附帶上訴（見本院卷第125頁），雖
    已逾上訴期間，惟揆諸前開規定，仍應准許。　　
貳、實體方面：
一、被上訴人起訴主張：
　㈠兩造於103年12月9日簽立鑄件委託加工買賣合約（下稱系爭
    合約），被上訴人以總價美金28萬8570元向上訴人訂購「木
    模及負模」1套價值美金4萬2450元(下稱系爭木模具）、「
    鑄件毛胚及加工」6套價值美金24萬6120元。嗣因上訴人遲
    未履約交貨，被上訴人乃於105年9月5日寄發台北中崙郵局
    第1275號存證信函催告，兩造於105年10月5日簽立「遲延交
    貨約定」。後上訴人僅交付鑄件3套，兩造遂於106年11月2
    日另簽立鑄件委託加工終止合約（下稱系爭終止合約），而
    合意終止系爭合約，並約定系爭木模具屬被上訴人所有。被
    上訴人並於108年1月14日寄發台北西松郵局第77號存證信函
    予上訴人，重申系爭木模具屬被上訴人所有。嗣上訴人於10
    9年10月20日以太平竹子坑郵局第63號存證信函函覆表示訴
    外人○○○精密機械股份有限公司（下稱○○○公司）主張為系爭
    木模具之所有權人，因而拒絕返還等語。
　㈡兩造簽立系爭終止合約時，已達成系爭木模具所有權讓與之
    合意，並由被上訴人委由上訴人代為保管系爭木模具，被上
    訴人則取得系爭木模具之間接占有以代現實交付。是被上訴
    人確已為系爭木模具之所有權人，自得依民法第767條第1項
    規定，訴請上訴人返還系爭木模具。又系爭合約中之「二、
    買賣價格」項次2、3所示之「鑄件毛胚」、「鑄件毛胚加工
    費」部分，重在財產權之移轉，應為買賣契約。系爭合約中
    之「二、買賣價格」項次1所示之「木模及負模費」部分，
    則屬提供上訴人加工製造鑄件使用，重在工作之完成，應為
    承攬契約。如認系爭木模具尚未由被上訴人取得所有權，惟
    被上訴人已於103年12月23日給付上訴人木模具費用美金4萬
    2450元，則被上訴人無論係依承攬關係，或依買賣關係，均
    得請求上訴人交付系爭木模具。爰先位依承攬關係所生之定
    作物交付請求權及所有物返還請求權，請求擇一裁判；備位
    依買賣關係所生之買賣標的物移轉請求權，請求上訴人交付
    系爭木模具等語。
二、上訴人則以：
  ㈠系爭合約乃被上訴人代理香港商○○國際有限公司（下稱○○公
    司）所簽立：
　⑴被上訴人之法定代理人李英峯係訴外人○○公司派駐臺灣之員
    工，因○○公司具陸資身分，方透過被上訴人形式上簽立系爭
    合約。契約首行記載被上訴人係受○○公司委託之旨，且第8
    條約定收貨人為○○公司，足見被上訴人係受○○公司委任、委
    託或代理而訂約，實際出資及委託上訴人為鑄件加工者係○○
    公司，○○公司為系爭合約之真正權利人，系爭木模具屬實際
    出資人○○公司所有。被上訴人非系爭木模具之所有權人，其
    依民法第767條規定，訴請上訴人交付系爭木模具為無理由
    。
　⑵兩造、被上訴人與○○公司分別簽立終止合約，嗣上訴人再與○
    ○○公司就剩餘3套鑄件簽立另份「鑄件委託加工買賣合約」
    。且○○公司於106年9月間、10月27日各追加1套鑄件，上訴
    人均透過李英峯向○○公司報價，並於106年10月、11月2日分
    別與○○○公司簽立另份「鑄件委託加工買賣合約」。原剩餘
    之3套鑄件及後續追加之2套鑄件，均係由系爭木模具製造完
    成，足證系爭合約之形式及實質權利人均為○○公司，系爭木
    模具屬○○公司所有，故○○○公司繼續使用以製造包裝機鑄件
    。
　㈡兩造簽立系爭終止合約係被上訴人無權代理行為：
　⑴被上訴人與○○公司分別簽立終止合約僅免除被上訴人給付剩
    餘3套加工包裝機鑄件予○○公司之義務，並無○○公司同意或
    授權被上訴人得就系爭木模具主張權利之約定。又該份終止
    合約之標的物乃為「鑄件」而非「木模具」，更未表示系爭
    木模具屬被上訴人所有，足證○○公司並未同意系爭木模具歸
    被上訴人所有。○○公司於110年1月29日出具一份聲明表示李
    英峯為其員工且已於107年9月終止與被上訴人間之委任關係
    ，是系爭終止合約記載系爭木模具屬被上訴人所有，顯逾被
    上訴人為受任人所得行使之權限，被上訴人簽立系爭終止合
    約為無權代理，未經○○公司承認，不生效力，被上訴人非系
    爭木模具之所有人，被上訴人自不得請求上訴人返還系爭木
    模具。
　⑵上訴人收受○○○公司寄發之臺中民權路郵局第2049號存證信函
    表明系爭木模具為○○○公司所有，相關權義關係既未釐清，
    被上訴人無從依民法第767條規定對上訴人主張所有物返還
    請求權。縱認被上訴人受○○公司委任或代理○○公司而簽立系
    爭終止合約，惟上訴人受○○公司告知被上訴人與系爭木模具
    無關，則上訴人自無將系爭木模具交付被上訴人之理。○○公
    司既已終止與被上訴人間之委託契約，更由○○○公司匯款新
    臺幣（下同）200萬元予上訴人，作為李英峯之佣金及不再
    對木模具主張權利之代價，則被上訴人之訴有違誠信原則、
    欠缺權利保護必要等語資為抗辯。
三、原審判決結果及本件上訴聲明：
　㈠原審為被上訴人先位請求無理由，備位請求勝訴之判決，即
    判命：⑴上訴人應將如附表所示木模具返還被上訴人。⑵被上
    訴人其餘之訴駁回。⑶原判決第1項於被上訴人以40萬元為上
    訴人供擔保後，得假執行；但上訴人如以122萬5531元，為
    被上訴人供擔保後，則得免為假執行。⑷被上訴人其餘假執
    行之聲請駁回。
　㈡上訴人就其敗訴部分聲明不服，並上訴聲明求為判決：⑴原判
    決不利於上訴人之部分廢棄。⑵前開廢棄部分，被上訴人於
    第一審之訴及假執行之聲請均駁回。
　㈢被上訴人答辯聲明求為判決：駁回上訴。
　㈣被上訴人就其原審判決先位請求無理由部分，提起附帶上訴
    ，附帶上訴聲明求為判決： ⑴原判決不利於附帶上訴人部分
    廢棄。⑵上開廢棄部分，附帶被上訴人應將如附表所示木模
    具返還附帶上訴人。
　㈤上訴人就附帶上訴部分，答辯聲明求為判決：附帶上訴駁回
    。
四、兩造不爭執事項：（見本院卷第167頁至第168頁）
　㈠兩造有於103年12月9日簽立系爭合約。
  ㈡兩造有於105年10月5日簽立遲延交貨約定。
  ㈢兩造有於106年11月2日簽立系爭終止合約。
  ㈣被上訴人有於108年1月14日寄發臺北西松郵局第77號存證信
    函，上訴人於108年1月15日收受；被上訴人有於109年9月29
    日寄發臺北西松郵局2270號存證信函，上訴人於109年10月6
    日收受。另被上訴人於109年10月14日委由傅○○律師寄發律
    師函予上訴人，上訴人於109年10月16日收受。
  ㈤被上訴人已於103年12月23日依鑄件委託加工買賣合約給付木
    模價金美金4萬2450元。
  ㈥上訴人已依約交付加工包裝鑄件3套（收貨人為○○公司）。
  ㈦被上訴人就上訴人所交付3套加工包裝之鑄件，被上訴人分別
    於105年10月17日匯款美金3萬3806元，106年2月16日匯款美
    金8萬2040元，合計美金11萬5846元，於105年10月17日匯款
    28萬3057元，106年2月16日匯款40萬739元，合計68萬3796
    元予上訴人。
  ㈧上訴人有於109年10月20日寄發太平竹子坑郵局63號存證信函
    予被上訴人收受。　　
五、兩造爭執之事項：（見本院卷第168頁）
　㈠被上訴人先位主張系爭木模具為被上訴人委託上訴人施作，
    依定作物交付請求權及所有物返還請求權，擇一請求上訴人
    返還系爭木模具，有無理由？
  ㈡被上訴人備位主張依買賣標的交付請求權，請求上訴人交付
    系爭木模具，有無理由？
  ㈢上訴人抗辯系爭合約為被上訴人代理○○公司與上訴人訂立，
    契約當事人為○○公司與上訴人，有無理由？
  ㈣上訴人抗辯系爭木模具之所有權人為○○公司，有無理由？
  ㈤上訴人主張被上訴人無權代理○○公司終止系爭合約，有無理
    由？
  ㈥上訴人抗辯○○公司為系爭合約之當事人，契約終止後之請求
    權人為○○公司，有無理由？
六、得心證之理由：
　㈠系爭合約為被上訴人與上訴人所簽立：　
　⑴按解釋意思表示，應探求當事人之真意，不得拘泥於所用之
    辭句，民法第98條定有明文。詳言之，解釋當事人之意思，
    應於文義上及論理上詳為推求，以探求當事人立約時之真意
    ，並通觀契約全文，斟酌訂立契約當時及過去之事實、交易
    上之習慣等其他一切證據資料，本於經驗法則及誠信原則，
    從該意思表示所根基之原因事實、主要目的、經濟價值、社
    會客觀認知及當事人所欲表示之法律效果，作全盤之觀察，
    以為判斷之基礎，不能徒拘泥字面或擷取書據中一二語，任
    意推解致失其真意。惟如契約文字業已表示當事人真意，無
    須別事探求者，即不得反捨契約文字而更為曲解（最高法院
    17年上字第1118號、18年上字第1727號、19年上字第28號判
    決要旨、98年度台上字第1925號判決參照）。
　⑵查兩造所不爭執之系爭合約內容記載：「祥湛國際有限公司
    （以下簡稱甲方）為香港商○○國際有限公司委託傑浩機械股
    份有限公司（以下簡稱乙方）加工包裝機鑄件一批，經雙方
    同意並約定買賣條件如下」，而末頁則書載：「甲方：祥湛
    國際有限公司、代表人：李英峯；乙方：傑浩機械股份有限
    公司、代表人：廖大和」，其上並分別蓋用兩造及其代表人
    之印文在系爭合約末頁（見原審卷卷一第21頁至第31頁），
    則從形式觀之，被上訴人及上訴人分任系爭合約甲、乙雙方
    之事實甚明；又參諸系爭合約所載木模及負模費美金4萬245
    0元，係由被上訴人於103年12月23日匯款予上訴人，此據被
    上訴人提出台北富邦銀行匯出匯款交易憑證、匯出匯款收件
    證明在卷可佐（見原審卷卷一第141頁至第145頁），且為兩
    造所不爭執，顯見系爭合約於客觀上為被上訴人與上訴人所
    訂立，後續亦係被上訴人履約匯付系爭木模具之款項，足徵
    被上訴人為系爭合約之締約主體，被上訴人主張系爭合約為
    其與上訴人訂立等語，應堪採信。
　⑶上訴人雖辯稱○○公司就系爭合約履約過程均有派員參與，被
    上訴人係代理○○公司與上訴人訂立系爭合約等語，並提出商
    務活動計畫書及行程表、上訴人公司之工程師王○○與○○○公
    司工程師蔡○○，及○○公司工程師胡○○微信聯繫内容、李英峯
    與上訴人公司電子郵件往來內容為證（原審卷卷二第61頁、
    第65頁至第112頁），且舉證人蔡○○為證。然查：
　①按代理人於代理權限內，以本人名義所為之意思表示，直接
    對本人發生效力。前項規定，於應向本人為意思表示，而向
    其代理人為之者，準用之，民法第103條定有明文。又代理
    人為代理行為，不以明示本人名義為必要（顯名代理），如
    有其他情形足以推知有此意思，而為相對人所明知或可得而
    知者，亦能成立（最高法院81年度台上字第165號判決參照
    ）。且按而隱名代理之成立，須代理人為法律行為時，雖未
    以本人名義為之，惟實際上有代理本人之意思，且此項意思
    為相對人所明知或可得而知者，始足當之。如行為人以自己
    名義為法律行為時，並無代理他人之意思，即無從成立隱名
    代理（最高法院109年度台上字第3221號判決參照）。查系
    爭合約首頁雖載有「祥湛國際有限公司『為香港商○○國際有
    限公司』委託傑浩機械股份有限公司加工包裝機鑄件一批」
    ，並於契約中記載「八、收貨人：○○國際有限公司」。然衡
    以三角貿易是現代國際貿易常見的交易型態，境外公司基於
    法令限制、稅賦考量、商業便利或其他原因，透過在國內之
    貿易商向國內之廠商進行下單、履約、驗收、付款等業務甚
    為常見，倘國內之貿易商以自身名義與廠商訂立契約，而境
    外他公司未顯名於契約中，基於契約之文義解釋，該他公司
    仍非締約主體。綜觀系爭合約中並無表明被上訴人為○○公司
    代理人之意旨，且被上訴人亦否認其係代理○○公司與上訴人
    簽約，可見被上訴人係以自己名義簽立系爭合約，並無代理
    ○○公司之意思，自難認○○公司為系爭合約之締約主體。且參
    諸兩造所不爭執之「延遲交貨約定」內容為「祥湛國際有限
    公司（以下簡稱甲方)委託傑浩機械股份有限公司（以下簡
    稱乙方)加工包裝機鑄件一批」等語（見原審卷卷一第39頁
    ），亦明文記載係被上訴人委託上訴人為本件加工，並無任
    何關於被上訴人為○○公司委託上訴人之記載。再者，如上訴
    人所主張被上訴人僅係代理○○公司與上訴人簽立系爭合約，
    何以被上訴人與上訴人簽立系爭終止合約外，又另與○○公司
    簽立鑄件委託加工終止合約（下稱加工終止合約，本院卷第
    231頁），而非簽立終止代理權協議。且細譯系爭終止合約
    與加工終止合約，其中系爭終止合約，被上訴人與上訴人間
    就系爭木模具約定所有權歸屬被上訴人，而被上訴人與○○公
    司所簽立之加工終止合約中並未就系爭木模具之權利歸屬有
    所約定，益徵被上訴人係以自己名義訂立系爭合約，尚難僅
    憑系爭合約有記載被上訴人「為」○○公司之記載，逕認被上
    訴人係代理○○公司與上訴人訂立系爭合約。
　②又上訴人雖辯稱系爭合約履約過程中○○公司均有派員參與，
    足見系爭合約之權利義務主體為○○公司，且為兩造所知悉等
    語。惟查，上訴人所提出上訴人公司之工程師王○○與○○○公
    司工程師蔡○○，及○○公司工程師胡○○3人微信聯繫内容，係
    兩造終止系爭合約後，上訴人與○○○公司間另行成立加工鑄
    件契約之履約通聯記錄，僅足證明上訴人與○○○公司間之關
    係，仍不足以證明兩造間所訂立之系爭合約，為被上訴人代
    理○○公司與上訴人簽立，且參諸李英峯於106年10月5日寄發
    給上訴人公司之電子郵件（見原審卷卷二第111頁至第112頁
    ），上訴人交貨檢驗處理方式，另上訴人公司對○○公司之報
    價單（見原審卷卷二第117頁），亦為系爭合約終止後，上
    訴人與○○○公司另行成立之加工鑄件契約，李英峯與上訴人
    公司之工程師王○○之對話紀錄，亦係針對○○○公司與上訴人
    所簽立關於圖號YB45.01.050-1鑄件箱體之其他加工鑄件委
    託案件所為討論，與系爭合約之當事人不同，且上訴人亦自
    陳兩造終止系爭合約後，上訴人方與○○○公司就其餘未完成
    工作重心訂立契約，顯見兩造所訂立之系爭合約，與上訴人
    及○○○公司所訂立之合約，分屬不同之契約，自難僅憑不同
    之委託契約，遽認系爭合約係被上訴人代理○○公司簽立。至
    證人蔡○○於原審雖證稱李英峯為○○公司員工，且與上訴人公
    司間新合作關係，是由其與一位大陸技師胡先生一起去找傑
    浩公司談的。但是我們去找傑浩公司談的時候，並不是成立
    新的木模生產契約，而是針對浩公司原本已經生產的木模權
    利歸屬進行商談。要求傑浩公司要把所持有的木模交付給我
    和○○公司所合作成立的新公司就是○○○等語（見原審卷卷一
    第294頁、第295頁），然證人蔡○○亦證稱其並未參與系爭木
    模具約定交由上訴人生產之過程，且其是聽○○公司負責人金
    先生及苗栗捲菸廠的鄒總經理說李英峯為○○公司員工，其無
    其他資料確認李英峯為○○公司員工，老金（即○○公司負責人
    ）在106年4、5月間有跟其提到祥湛公司的階段性任務已經
    完成。老金表示當初就是為了台灣的業務，所以請李英峯成
    立祥湛公司等語（見原審卷卷一第294頁、第297頁），是被
    上訴人公司縱為○○公司為負責臺灣業務而成立，然仍無從遽
    以認定被上訴人公司就系爭合約係代理○○公司名義與上訴人
    簽立，況被上訴人公司成立目的既為便利○○公司在臺灣之業
    務進行，益徵被上訴人係獨立以被上訴人公司名義執行相關
    業務甚明，否則直接以○○公司名義簽立系爭合約即可，何須
    另行由被上訴人公司以○○公司代理人名義簽立系爭契約，是
    證人蔡○○前開證述，仍不足以作為有利於上訴人之認定。此
    外，上訴人復未提出其他積極證據證明被上訴人係代理○○公
    司簽立系爭合約，其前開所辯，並無足採。
　㈡先位之訴部分：
　  被上訴人先位主張系爭木模具為被上訴人委託上訴人施作，
    依定作物交付請求權及所有物返還請求權，擇一請求上訴人
    返還系爭木模具，均無理由：
　⑴按當事人主張有利於己之事實者，就其事實有舉證之責任，
    民事訴訟法第277條前段定有明文。又民事訴訟如係由原告
    主張權利者，應先由原告負舉證之責，若原告先不能舉證，
    以證實自己主張之事實為真實，則被告就其抗辯事實即令不
    能舉證，或其所舉證據尚有疵累，亦應駁回原告之請求（最
    高法院17年上字第917號判決要旨參照）。被上訴人主張其
    與上訴人間就系爭木模具之關係為承攬，且為系爭木模具之
    所有權人，既為上訴人所否認，自應由被上訴人就其有利於
    己之主張，負舉證之責。
　⑵被上訴人雖主張系爭木模具為上訴人承攬施作之工作物等語
    。然按所謂製造物供給契約（或工作物供給契約），乃當事
    人之一方以自己之材料，製成物品供給他方，而由他方給付
    報酬之契約；此種契約之性質，究係買賣抑或承攬，應探求
    當事人之真意以確定之；如當事人之意思，重在工作之完成
    ，應定性為承攬契約；如當事人之意思，重在財產權之移轉
    ，即應解釋為買賣契約；兩者無所偏重或輕重不分時，則為
    承攬與買賣之混合契約，關於工作之完成，適用承攬之規定
    ，關於財產權之移轉，即適用買賣之規定（最高法院104年
    度台上字第1746號、99年度台上字第170號民事判決參照）
    。因此，系爭合約之法律性質究為買賣抑承攬或兼具買賣與
    承攬性質之混合契約，端視兩造於締約時，所預期之給付目
    的，係著重於工作之完成，抑或工作物所有權之移轉而定。
    經查，系爭合約載明「買賣標的：鑄件一批共6套，每套包
    含6個鑄件」，於「二、買賣價格」中則將系爭木模具與鑄
    件分別列表計價，並於「九、驗收標準」載明「乙方完成負
    模製作，電子郵件通知甲方於7日內派人驗收，甲方同意驗
    收後出具驗收合格書，乙方開始進行鑄件毛胚製作。甲方逾
    期未派人勘驗，視同合格驗收」，另於「十二、付款方式」
    載明「簽約後3日內，甲方支付100%木模及負模費；每批鑄
    件毛胚加工完成驗收後出口前，甲方支付100%鑄件毛胚及鑄
    件毛胚加工費」。可見兩造於系爭木模具部分，係由被上訴
    人支付費用，由上訴人先行開發製作系爭木模具，再由上訴
    人依訂單內容，以系爭木模具製造鑄件後交付鑄件予被上訴
    人，參以證人蔡易謀於原審證稱：一個模具大約可以生產30
    套的鑄件就會報廢等語（原審卷卷二第298頁），堪認被上
    訴人支付一次模具費用予上訴人之目的在於取得系爭木模具
    之所有權，並由上訴人先占有，以作為重複利用系爭木模具
    製造鑄件之目的。客觀上足認兩造之締約意思，重在契約標
    的物木模具及鑄件財產權之移轉，揭諸前開說明，足認兩造
    間就系爭木模具亦著重於財產權之移轉而成立買賣契約，非
    承攬契約，是以被上訴人主張依民法第490條第1項定作物交
    付請求權，請求上訴人交付系爭木模具，即屬無據。
　⑶又被上訴人主張兩造簽立系爭終止合約，約定系爭木模具之
    所有權歸屬被上訴人，被上訴人以占有改定之方式取得系爭
    木模具之間接占有，並由上訴人繼續保管，故得依所有物返
    還請求權請求上訴人返還系爭木模具等語。然按動產物權之
    讓與，非將動產交付，不生效力，民法第761條第1項前段定
    有明文。如以占有改定之方式代替現實交付，使受讓人取得
    動產物權，必須讓與人與受讓人訂立足使受讓人因此取得間
    接占有之契約，始足當之。如僅單純約定讓與人為受讓人占
    有，並無間接占有之法律關係存在，尚不成立占有改定，受
    讓人即不能因此取得動產物權（最高法院95年度台上字第76
    4號、第2713號判決參照）。查，上訴人製造系爭木模具後
    仍繼續占有使用，係作為上訴人繼續施作被上訴人所委託之
    加工鑄件所暫時由上訴人使用，上訴人並未提出證據證明兩
    造間有何由上訴人先占有以代交付之約定存在，又觀諸系爭
    終止合約雖記載被上訴人已支付上訴人100%木模具費用，整
    套木模具所有權歸被上訴人所有，但並未提及木模具交付之
    相關內容，且無任何關於系爭木模具係由上訴人占有以代交
    付之約定，至多僅足認兩造合意系爭木模具為被上訴人出資
    向上訴人購買，系爭木模具所有權最終應歸屬被上訴人，尚
    難認兩造確有藉系爭終止合約之簽立而達成系爭合約所約定
    之買賣標的物即系爭木模具所有權以「占有改定」方式完成
    交付之約定。是以被上訴人主張其以占有改定方式，業已取
    得系爭木模具之所有權，依民法第767條第1項前段所有物返
    還請求權，請求上訴人返還系爭木模具云云，難認可採。
　⑷從而，被上訴人先位基於民法第490條第1項、第767條第1項
    前段，請求上訴人交付系爭木模具，均屬無據。　
　㈢備位之訴部分：
　　被上訴人備位主張依民法第348條第1項買賣標的交付請求權
    ，請求上訴人交付系爭木模具，為有理由：
　⑴按物之出賣人，負交付其物於買受人，並使其取得該物所有
    權之義務。買受人對於出賣人，有交付約定價金及受領標的
    物之義務。買賣標的物與其價金之交付，除法律另有規定或
    契約另有訂定或另有習慣外，應同時為之。民法第348條第1
    項、第367條、第369條定有明文。
　⑵查兩造間就系爭木模具成立買賣契約，已如前述，且就被上
    訴人業已就系爭木模具支付價金等情，上訴人亦不爭執，則
    被上訴人既已付清系爭木模具費用，依民法第348條第1項之
    規定，上訴人自負有交付系爭木模具於被上訴人，並使被上
    訴人取得所有權之義務，因此被上訴人主張依民法第348條
    第1項之買賣標的交付請求權，請求上訴人交付系爭木模具
    ，即屬有理。
　⑶至上訴人雖抗辯被上訴人無權終止系爭合約，○○公司始為系
    爭木模具之所有權人，且系爭合約終止後之請求權人為○○公
    司，惟本院既已認定系爭合約之當事人為兩造，基於契約相
    對性原則，縱被上訴人與○○公司間、○○公司與金易明公司間
    、抑或上訴人與○○○公司及○○公司間於系爭合約及系爭終止
    合約外存有其他契約關係，亦僅於個別契約當事人間發生效
    力，與本件上訴人基於系爭合約負有交付系爭木模具予被上
    訴人之義務不生影響，上訴人徒以○○公司始為真正所有權人
    拒不交付系爭木模具，即屬無據。　　
七、綜上所述，被上訴人先位本於民法第490條第1項、第767條
    第1項前段之規定，擇一請求上訴人返還系爭木模具，並無
    可採，被上訴人備位依民法第348條第1項請求上訴人交付系
    爭木模具，應屬可採。原審就先位部分為被上訴人敗訴，備
    位部分為被上訴人勝訴之判決，核無不合，上訴人就備位之
    訴部分，上訴論旨仍執前詞指摘原判決不當，聲明求為廢棄
    改判，為無理由，應予駁回；被上訴人就先位之訴部分，附
    帶上訴意旨指摘原判決不當，聲明求為廢棄改判先位之訴為
    有理由，仍無理由，其附帶上訴亦應予駁回。 
八、末查上訴人聲請調查證人即○○公司與○○○公司間合資約定備
    忘錄之見證人陳○○，待證事實為○○公司與○○○公司間訂有合
    資約定備忘錄，且原審證人蔡○○之證述為真實。然債權契約
    僅具相對效力，縱上訴人與○○公司及○○○公司間存有其他法
    律關係，亦僅於個別之契約當事人間發生債權契約效力，本
    院既已基於卷內相關事證，認定系爭合約之契約當事人為兩
    造，則上訴人與○○公司及○○○公司間有何約定，容與本件無
    涉，且證人蔡○○並未參與兩造間系爭合約之訂立，亦據證人
    蔡○○於原審證述明確，自無再予調查必要。又上訴人另主張
    被上訴人無權代理○○公司終止系爭合約，並提出○○公司聲明
    為據（本院卷第229頁），惟○○公司聲明書係屬私文書，被
    上訴人既已否認其真正（見原審卷一第236頁），自應由上
    訴人證明其真正。就此，上訴人聲請鑑定○○公司聲明文書之
    真偽，惟迄言詞辯論終結前，上訴人均未提出送鑑原本，是
    上訴人此部分聲請亦無調查必要，併此敘明。
九、本件事證已臻明確，兩造其餘之攻擊或防禦方法及所用之證
    據，經本院斟酌後，認為均不足以影響本判決之結果，爰不
    逐一論列，附此敘明。
十、據上論結，本件上訴及附帶上訴，均為無理由，依民事訴訟
    法第449條第1項、第78條，判決如主文。　　
中　　華　　民　　國　　111 　年　　5 　　月　　18　　日
　　　　　　　　民事第六庭    審判長法　官  楊熾光
　　　　　　　　　　　　　　　　    法　官  郭玄義
　　　　　　　　　　　　　　　　    法　官  戴博誠
正本係照原本作成。
不得上訴。
　　　　　　　　　　　　　　　　    書記官  張惠彥
中　　華　　民　　國　　111 　年　　5 　　月　　18　　日

附表：系爭木模具
編號 內容標示 備註 1 箱體鑄件編號YB45.01.050-1 原審卷一第165-171頁 2 箱體鑄件編號YB45.05.001-1 原審卷一第173-179頁 3 箱體鑄件編號YB45.06.002-1 原審卷一第181-183頁 4 箱體鑄件編號YB45.07.007-1 原審卷一第185-187頁 5 箱體鑄件編號YB45.07.008-1 原審卷一第189-191頁 6 箱體鑄件編號YB45.09.010-5 原審卷一第193-195頁